ACORDAO-COMPLETO-2371078

ACÓRDÃO 8846/2019 ATA 32/2019 - PRIMEIRA CÂMARA

VISTOS, relatados e discutidos estes autos de aposentadoria.
ACORDAM os Ministros do Tribunal de Contas da União, reunidos em Sessão da Primeira Câmara, nos termos dos arts. 71, inciso III, da Constituição Federal, 1o, inciso V, e 39, inciso II, da Lei 8.443/1992 e 260, § 1o, do Regimento Interno do TCU, e diante das razões expostas pelo Relator, em:
9.1. considerar ilegais e negar registro aos os atos de concessão de aposentadoria de Elisário Farias Leite (XXX.531.931-XX) , Majoreth Dioz Silva (XXX.738.881-XX) e Maria Aparecida Morgado (XXX.980.638-XX) ; 
9.2. dispensar a devolução dos valores indevidamente recebidos até a data da ciência, pela entidade de origem, do acórdão proferido, com base no Enunciado 106 da Súmula da Jurisprudência do TCU; 
9.3 determinar à Fundação Universidade Federal de Mato Grosso, com base no art. 45 da Lei 8.443/1992, que:
9.3.1 exclua da estrutura de proventos dos interessados a parcela relativa a irregularidade apontada, no prazo de quinze dias, contado a partir da ciência desta deliberação, sujeitando-se a autoridade administrativa omissa à responsabilidade solidária, nos termos do art. 262, caput, do Regimento Interno do TCU; 
9.3.2. emita novos atos para Elisário Farias Leite (XXX.531.931-XX) , Majoreth Dioz Silva (XXX.738.881-XX) e Maria Aparecida Morgado (XXX.980.638-XX) , livres da irregularidade apontada, submetendo-os ao TCU pelo Sistema de Apreciação e Registro de Atos de Admissão e Concessões (Sisac) , no prazo de trinta dias, nos termos dos arts. 262, § 2º, do Regimento Interno do TCU e 15, § 1º, da Instrução Normativa TCU 55/2007; 
9.3.3. informe aos interessados o teor do acórdão prolatado, encaminhando ao TCU, no prazo de trinta dias, comprovante da data de ciência pelos interessados; 
9.3.4. informe aos interessados que, no caso de não provimento de recurso eventualmente interposto, deverão ser repostos os valores recebidos após a ciência do acórdão pelo entidade de origem;
9.4. determinar à Secretaria Geral de Controle Externo (Segecex) que, em conjunto com a Secretaria de Fiscalização de Pessoal, avalie a oportunidade e conveniência de incluir, no próximo plano de fiscalização, auditoria de conformidade a fim de verificar o correto cadastramento de parcelas e vantagens salariais nos atos de aposentadoria emitidos pelas instituições federais de ensino.

Atos de concessão de aposentadoria.

Primeira Câmara

Fundação Universidade Federal de Mato Grosso.

3. Interessados/Responsáveis:
3.1. Interessados: Elisário Farias Leite (XXX.531.931-XX); Majoreth Dioz Silva (XXX.738.881-XX); Maria Aparecida Morgado (XXX.980.638-XX).

13.1. Ministros presentes: Benjamin Zymler (na Presidência), Walton Alencar Rodrigues (Relator) e Bruno Dantas.
13.2. Ministros-Substitutos presentes: Augusto Sherman Cavalcanti e Weder de Oliveira.

WALTON ALENCAR RODRIGUES

Adoto, como relatório, instrução cuja proposta foi acolhida pelos escalões dirigentes da Secretaria de Fiscalização de Pessoal (Sefip) e pela representante do Ministério Público junto ao TCU (peças 5/7) : 
INTRODUÇÃO 
1. 	Trata-se de atos de concessão de aposentadoria, submetidos, para fins de registro, à apreciação do Tribunal de Contas da União (TCU) , de acordo com o art. 71, inciso III, da Constituição Federal. Os atos foram cadastrados e disponibilizados ao TCU por intermédio do Sistema de Apreciação e Registro de Atos de Admissão e Concessões (Sisac) , na forma do art. 2º, caput e incisos I a VI, e art. 4º, caput, da Instrução Normativa TCU 78/2018. 
EXAME TÉCNICO 
Procedimentos aplicados 
2. 	Os procedimentos para exame, apreciação e registro de atos de pessoal encontram-se estabelecidos na Instrução Normativa TCU 55/2007 e na Resolução TCU 206/2007. Essas normas dispõem, em seus arts. 4º, § 2º, e 3º, § 3º, respectivamente, que os atos de pessoal disponibilizados por meio do Sisac devem ser submetidos à crítica automatizada do próprio sistema, com base em parâmetros predefinidos. 
3. 	Relativamente aos atos de concessão de aposentadoria, as rotinas de crítica das informações cadastradas no Sisac foram elaboradas e validadas levando-se em conta as peculiaridades desses atos. Os itens de verificação do sistema compreendem prazos e fundamentos legais, assim como eventuais ocorrências de acumulação. Trata-se de verificações mais abrangentes, minuciosas e precisas do que aquelas que podem ser realizadas por mãos humanas, proporcionando um nível de segurança ainda maior. 
4. 	Além da crítica automatizada, há verificação humana adicional no caso de haver alertas do sistema ou informações não formatadas, como esclarecimentos do gestor ou do controle interno. 
5. 	As críticas também consideram os registros do Sistema Integrado de Administração de Recursos Humanos (Siape) . O Siape disponibiliza informações atualizadas sobre as parcelas que integram os proventos, diferentemente, portanto, do Sisac, que informa as parcelas no momento do registro do ato. 
6. 	Essa confrontação com o Siape fornece uma visão atual e verdadeira da situação, o que permite descaracterizar irregularidades e inconsistências que, embora constantes do Sisac, já foram corrigidas. 
Exame das constatações 
MAJORETH DIOZ SILVA 
Plano econômico 28,86% 
7. 	Conforme se observa nas fichas financeiras obtidas no Siape, constatou-se que compõe os proventos parcela considerada irregular pelo TCU. Trata-se de vantagem relativa a decisão judicial que concedeu reajuste de 28,86%. O percentual refere-se à diferença entre o reajuste de remuneração concedido aos referidos servidores e aquele concedido, na mesma ocasião, aos servidores militares por meio da Lei 8.622/1993. Na ocasião, os servidores civis foram contemplados com reajuste inferior àquele concedido aos militares. 
8. 	Em um primeiro momento, inúmeros servidores obtiveram o pagamento desse percentual de 28,86% por meio de decisões judiciais favoráveis, como no caso tratado neste processo. 
9. 	Contudo, a própria Administração, por meio da Medida Provisória 1.704/1998, reeditada pela Medida Provisória 2.169-43/2001, estendeu o reajuste de 28,86% aos servidores públicos civis. 
10. 	No caso tratado no presente processo, houve continuidade do pagamento destacado do índice de 28,86% mesmo após a incorporação desse percentual determinada pela Medida Provisória 1.704/1998, reeditada pela Medida Provisória 2.169-43/2001. Essa continuidade implica duplicidade de pagamento do índice de 28,86%. Assim, uma mesma circunstância foi valorada em mais de um momento, contrariando, assim, o princípio do non bis in idem. 
11. 	Além disso, há que se considerar que todas as carreiras de servidores públicos já foram reestruturadas por lei posteriormente à Medida Provisória 1.704/1998, reeditada pela Medida Provisória 2.169-43/2001, o que inclui novas tabelas remuneratórias. 
12. 	Assim, o pagamento destacado da parcela de 28,86% constitui irregularidade que leva à ilegalidade do ato de concessão de aposentadoria. 
13. 	Cabe observar que não há que se falar em ofensa à coisa julgada, pois, “a coisa julgada é limitada pela situação jurídica sob cuja órbita se configurou” (voto condutor do Acórdão 6739/2010-TCU-Primeira Câmara, de relatoria do Ministro Walton Alencar Rodrigues) . No caso, a situação que deu suporte à concessão judicial da parcela não subsiste após o advento da Medida Provisória 1.704/1998, reeditada pela Medida Provisória 2.169-43/2001, e também do novo plano de carreira. 
14. 	Vale, aqui, transcrever trecho do voto condutor do Acórdão 1857/2003-TCU-Plenário (relator Ministro Adylson Motta) : 
Não é demais lembrar que os efeitos da decisão judicial referente a relação jurídica continuativa só perduram enquanto subsistir a situação de fato ou de direito que lhe deu causa, conforme se depreende do disposto no art. 471, inciso I, do Código de Processo Civil. No tema em estudo, o que se pleiteia, em regra, é o pagamento de antecipação salarial aos autores. Ocorre que o reajuste posterior dos vencimentos incorpora o percentual concedido por força da decisão judicial, modificando a situação de fato que deu origem à lide, pois, em tese, elimina o então apontado déficit salarial. Por outro lado, o art. 468 do CPC dispõe que a força de lei inter partes, que caracteriza a sentença, restringe-se aos limites da lide e das questões decididas. 
Logo, manter o pagamento das parcelas antecipadas após o reajuste da data-base, sem que isso tenha sido expressamente pedido e determinado, é extrapolar os limites da lide. 
Em suma, não representa afronta à coisa julgada a decisão posterior deste Tribunal que afaste pagamentos oriundos de sentenças judiciais cujo suporte fático de aplicação já se tenha exaurido e que não tenham determinado explicitamente a incorporação definitiva da parcela concedida. 
15. 	Na mesma linha, os acórdãos proferidos pelo Supremo Tribunal Federal nos autos do Recurso Extraordinário 241.884-ES (relator Ministro Sepúlveda Pertence) e pelo STJ no âmbito do Mandado de Segurança 11.145-DF (relator Ministro João Otávio de Noronha) , cujas ementas se reproduzem a seguir: 
Professores do Estado do Espírito Santo: aplicação de lei local que determinara a incorporação ao vencimento-base da gratificação de regência de classe: inexistência de violação às garantias constitucionais do direito adquirido e da irredutibilidade de vencimentos (CF, art. 37, XV) . É firme a jurisprudência do STF no sentido de que a garantia do direito adquirido não impede a modificação para o futuro do regime de vencimentos do servidor público. Assim, e desde que não implique diminuição no quantum percebido pelo servidor, é perfeitamente possível a modificação no critério de cálculo de sua remuneração (RE 241.884-ES) .
 MANDADO DE SEGURANÇA. SERVIDOR PÚBLICO APOSENTADO. LEI N. 10.475/2002. COISA JULGADA. PERCEPÇÃO DOS 26,05% DA URP DE 1989. 1. Não há ofensa à coisa julgada material quando ela é formulada com base em uma determinada situação jurídica que perde vigência ante o advento de nova lei que passa a regulamentar as situações jurídicas já formadas, modificando o status quo anterior. 2. Segurança denegada (MS 11.145- DF) . 
16. 	A supressão do pagamento destacado da parcela de 28,86% não caracteriza, portanto, desrespeito à coisa julgada, mas, sim, mera equalização dos vencimentos em face de panorama jurídico posterior. Pela pertinência, vale transcrever trecho do voto condutor do Acórdão 2998/2013-TCU-Segunda Câmara (relator Ministro Benjamin Zymler) : 
 (...) Não é razoável, pois, que a servidora permaneça recebendo vantagem oriunda de perda ocorrida em estrutura remuneratória de 1995, não mais vigente. 
Havendo alteração na situação jurídica com base na qual foi proferida a sentença, afasta-se a incidência da coisa julgada, ex vi do art. 471 do Código de Processo Civil. 
17. 	A jurisprudência do TCU nos casos de pagamento destacado do percentual de 28,86% é pacífica quanto à ilegalidade e à cessação dos pagamentos – Acórdãos 7.837/2013 (relator Ministro Benjamin Zymler) , 2.511/2014 (relator Ministro-Substituto Weder de Oliveira) , 3.200/2014 (relator Ministro-Substituto Weder de Oliveira) , 3.551/2014 (relator Ministro Benjamin Zymler) , 1.819/2015 (relator Ministro Benjamin Zymler) e 1.811/2016 (relator Ministro José Múcio Monteiro) , todos da Primeira Câmara; 4.057/2013 (relator Ministro Raimundo Carreiro) , 2.594/2014 (relatora Ministra Ana Arraes) , 2.989/2015 (relator Ministro Vital do Rêgo) e 627/2016 (relator Ministro Vital do Rêgo) , todos da Segunda Câmara, entre outros) . 
18. 	Cabe, assim, proposta de ilegalidade e recusa de registro do ato, nos termos do art. 260, § 1º, do Regimento Interno do TCU. 
19. 	Na forma dos arts. 262, caput, do Regimento Interno do TCU, 8º, caput, da Resolução TCU 206/2007 e 15, caput, da Instrução Normativa TCU 55/2007, cabe, ainda, proposta de determinar ao órgão/entidade de origem que, no prazo de quinze dias, faça cessar os pagamentos decorrentes do ato impugnado. 
20. 	Quanto aos valores indevidamente pagos, sua percepção de boa-fé por parte da interessada fundamenta a aplicação do Enunciado 106 da Súmula da Jurisprudência do TCU, dispensando-se a devolução. 
21. 	Para maior clareza do acórdão a ser prolatado, é pertinente esclarecer a interessada que essa dispensa alcança apenas os valores recebidos de boa-fé até a data de ciência do acórdão pelo órgão/entidade de origem. Assim, no caso de não provimento de recurso eventualmente interposto, deverão ser repostos os valores recebidos após aquela ciência. 
22. 	Adicionalmente, com base nos arts. 262, § 2º, do Regimento Interno do TCU e 15, § 1º, da Instrução Normativa TCU 55/2007, cabe determinar ao órgão/entidade de origem que, no prazo de trinta dias, emita novo ato, livre da irregularidade apontada. 
23. 	Por fim, vale destacar que o ato em análise foi disponibilizado ao TCU há menos de cinco anos. Portanto, segundo o entendimento estabelecido no Acórdão 587/2011-TCU-Plenário (relator Ministro Valmir Campelo) , não é necessária a instauração do contraditório. 
MARIA APARECIDA MORGADO 
Plano econômico 28,86% 
24. 	A referida irregularidade foi tratada nos itens 7 a 17. 
25. 	No caso concreto ora analisado, verifica-se que tal vantagem, inexistente no ato, não interfere no registro pela legalidade desse ato. Nesse caso, entende-se que ele pode receber a chancela de legalidade, aplicando-se os termos do art. 6º, § 2º, da Resolução TCU 206/2007. 
26. 	Por fim, vale destacar que o ato em análise foi disponibilizado ao TCU há menos de cinco anos. Portanto, segundo o entendimento estabelecido no Acórdão 587/2011-TCU-Plenário (relator Ministro Valmir Campelo) , não é necessária a instauração do contraditório. 
ELISARIO FARIAS LEITE 
Plano econômico 28,86% 
27. 	A referida irregularidade foi tratada nos itens 7 a 17. 
28. 	No caso concreto ora analisado, verifica-se que tal vantagem, inexistente no ato, não interfere no registro pela legalidade desse ato. Nesse caso, entende-se que ele pode receber a chancela de legalidade, aplicando-se os termos do art. 6º, § 2º, da Resolução TCU 206/2007. 
29. 	Por fim, vale destacar que o ato em análise foi disponibilizado ao TCU há menos de cinco anos. Portanto, segundo o entendimento estabelecido no Acórdão 587/2011-TCU-Plenário (relator Ministro Valmir Campelo) , não é necessária a instauração do contraditório. 
CONCLUSÃO 
30. 	Verificou-se o pagamento, nos proventos, de parcela relativa a decisão judicial que concedeu reajuste de 28,86%, alusivo à diferença entre o reajuste concedido aos referidos servidores e aquele concedido na mesma ocasião aos servidores militares por meio da Lei 8.622/1993. Constituem evidências as fichas financeiras do Siape incluídas no relatório precedente. 
31. 	Contudo, é irregular a continuidade do pagamento destacado dessa parcela, uma vez que a Medida Provisória 1.704/1998, reeditada pela Medida Provisória 2.169-43/2001, e a lei do novo plano de carreira alteraram substancialmente a situação fática e jurídica que fundamentou a decisão judicial. 
32. 	Assim, cabe proposta de que o ato de MAJORETH DIOZ SILVA seja considerado ilegal, recusando-se o seu registro, determinando ao órgão/entidade de origem que faça cessar os pagamentos indevidos. 
33. 	Quanto aos atos de MARIA APARECIDA MORGADO e ELISARIO FARIAS LEITE, uma vez que a vantagem apontada inexiste nos atos, não interfere no registro pela legalidade desses atos. Nesse caso, entende-se que eles podem receber a chancela de legalidade, aplicando-se os termos do art. 6º, § 2º, da Resolução TCU 206/2007. Cabe ainda determinar ao órgão/entidade de origem que faça cessar a vantagem indevida. 
34. 	Quanto aos valores já pagos, a sua percepção de boa-fé permite a aplicação do Enunciado 106 da Súmula da Jurisprudência do TCU, dispensando-se a devolução. 
PROPOSTA DE ENCAMINHAMENTO 
35. 	Ante o exposto, com fundamento no art. 71, inciso III, da Constituição Federal, no art. 1º, inciso V, e art. 39, incisos I e II, da Lei 8.443/1992, no art. 260 do Regimento Interno do Tribunal de Contas da União, propõe-se: 
a) considerar legais os atos de concessão de aposentadoria de MARIA APARECIDA MORGADO e ELISARIO FARIAS LEITE e conceder-lhes o registro; 
b) considerar ilegal o ato de concessão de aposentadoria de MAJORETH DIOZ SILVA e recusar-lhe o registro; 
c) dispensar a devolução dos valores indevidamente recebidos até a data da ciência, pelo órgão/entidade de origem, do acórdão que vier a ser proferido, com base no Enunciado 106 da Súmula da Jurisprudência do TCU; 
d) determinar ao órgão/entidade de origem, com base no art. 45 da Lei 8.443/1992, que:
d.1) exclua da estrutura de proventos dos interessados MARIA APARECIDA MORGADO e ELISARIO FARIAS LEITE a parcela relativa a irregularidade apontada, no prazo de quinze dias, contado a partir da ciência desta deliberação, sujeitando-se a autoridade administrativa omissa à responsabilidade solidária, nos termos do art. 262, caput, do Regimento Interno do TCU; 
d.2) faça cessar os pagamentos decorrentes do ato impugnado, comunicando ao TCU, no prazo de quinze dias, as providências adotadas, nos termos dos arts. 262, caput, do Regimento Interno do TCU, 8º, caput, da Resolução TCU 206/2007 e 15, caput, da Instrução Normativa TCU 55/2007; 
d.3) emita novo ato para MAJORETH DIOZ SILVA, livre da irregularidade apontada, submetendo-o ao TCU pelo Sistema de Apreciação e Registro de Atos de Admissão e Concessões (Sisac) , no prazo de trinta dias, nos termos dos arts. 262, § 2º, do Regimento Interno do TCU e 15, § 1º, da Instrução Normativa TCU 55/2007; 
d.4) informe aos interessados o teor do acórdão que vier a ser prolatado, encaminhando ao TCU, no prazo de trinta dias, comprovante da data de ciência pelos interessados; 
d.5) informe aos interessados que, no caso de não provimento de recurso eventualmente interposto, deverão ser repostos os valores recebidos após a ciência do acórdão pelo órgão/entidade de origem.

não há

Procuradora-Geral Cristina Machado da Costa e Silva.

PESSOAL. ATOS DE CONCESSÃO DE APOSENTADORIA. MANUTENÇÃO DE PAGAMENTO, EM DESTACADO, DA PARCELA DE 28,86%, AMPARADA POR DECISÃO JUDICIAL TRANSITADA EM JULGADO, MESMO APÓS A EDIÇÃO DA MEDIDA PROVISÓRIA 1.704/1998, REEDITADA PELA MEDIDA PROVISÓRIA 2.169-43/2001. ILEGALIDADE E RECUSA DE REGISTRO. FRAGILIDADES DE CONTROLES INTERNOS NO CADASTRAMENTO DE RUBRICAS SALARIAS EM ATOS DE APOSENTADORIA. DETERMINAÇÃO. CIÊNCIA.

APOSENTADORIA (APOS)

Secretaria de Fiscalização de Pessoal (SEFIP).

Examinam-se atos de aposentadoria de ex-servidores da Fundação Universidade Federal de Mato Grosso, Elisário Farias Leite, Majoreth Dioz Silva e Maria Aparecida Morgado (peças 1, 2 e 3) . 
No ato concessório de Majoreth Dioz Silva e nas fichas financeiras atuais de Elisário Farias Leite e Maria Aparecida Morgado, foi identificado continuidade de pagamento de vantagem judicial que concedeu reajuste de 28,86%, a qual não deveria ser paga em destacado e haveria de ser absorvida pelas sucessivas reestruturações remuneratórias da carreira.
Firme na jurisprudência desta Corte de Contas e dos Tribunais superiores em considerar irregular o pagamento da referida rubrica salarial, a Unidade Técnica, com o acolho do Ministério Público junto ao TCU, propõe:
a) considerar legais os atos de concessão de aposentadoria de MARIA APARECIDA MORGADO e ELISARIO FARIAS LEITE e conceder-lhes o registro; 
b) considerar ilegal o ato de concessão de aposentadoria de MAJORETH DIOZ SILVA e recusar-lhe o registro; 
c) dispensar a devolução dos valores indevidamente recebidos até a data da ciência, pelo órgão/entidade de origem, do acórdão que vier a ser proferido, com base no Enunciado 106 da Súmula da Jurisprudência do TCU; 
d) determinar ao órgão/entidade de origem, com base no art. 45 da Lei 8.443/1992, que:
d.1) exclua da estrutura de proventos dos interessados MARIA APARECIDA MORGADO e ELISARIO FARIAS LEITE a parcela relativa a irregularidade apontada, no prazo de quinze dias, contado a partir da ciência desta deliberação, sujeitando-se a autoridade administrativa omissa à responsabilidade solidária, nos termos do art. 262, caput, do Regimento Interno do TCU; 
d.2) faça cessar os pagamentos decorrentes do ato impugnado, comunicando ao TCU, no prazo de quinze dias, as providências adotadas, nos termos dos arts. 262, caput, do Regimento Interno do TCU, 8º, caput, da Resolução TCU 206/2007 e 15, caput, da Instrução Normativa TCU 55/2007; 
d.3) emita novo ato para MAJORETH DIOZ SILVA, livre da irregularidade apontada, submetendo-o ao TCU pelo Sistema de Apreciação e Registro de Atos de Admissão e Concessões (Sisac) , no prazo de trinta dias, nos termos dos arts. 262, § 2º, do Regimento Interno do TCU e 15, § 1º, da Instrução Normativa TCU 55/2007; 
d.4) informe aos interessados o teor do acórdão que vier a ser prolatado, encaminhando ao TCU, no prazo de trinta dias, comprovante da data de ciência pelos interessados; 
d.5) informe aos interessados que, no caso de não provimento de recurso eventualmente interposto, deverão ser repostos os valores recebidos após a ciência do acórdão pelo órgão/entidade de origem. 
Feito esse introito, passo a decidir.
A irregularidade do ato concessório reside na indevida manutenção de parcela de 28,86%, concedida por força de sentença transitada em julgado.
Esse percentual decorre da obtenção, pela via judicial, da diferença entre o reajuste de remuneração deferido aos servidores públicos civis da União e aquele concedido aos servidores militares por meio da Lei 8.627/1993.
A própria Administração, porém, estendeu o citado reajuste de 28,86% a todos servidores públicos civis, por meio da Medida Provisória 1.704/1998, sucessivamente reeditada até a Medida Provisória 2.169-43/2001.
A partir de então, já não poderia subsistir a continuidade do pagamento destacado da referida parcela judicial, sob pena de sua percepção em dobro.
Ademais, a vantagem deveria ser definitivamente incorporada a partir da subsequente reestruturação do plano de carreira, mas isso não se verificou no caso. O interessado continua a gozar, de forma destacada, do percentual de 28,86% mesmo após a edição da Medida Provisória 1.704/1998 e respectivas reedições, bem como após reestruturação da carreira.
Também não há falar em ofensa à coisa julgada, pois, “a coisa julgada é limitada pela situação jurídica sob cuja órbita se configurou”. Nessa linha, trilha remansosa jurisprudência do Tribunal de Contas da União, sedimentada no Enunciado 279 da Súmula de Jurisprudência do TCU: 
“As rubricas referentes a sentenças judiciais, enquanto subsistir fundamento para o seu pagamento, devem ser pagas em valores nominais, sujeitas exclusivamente aos reajustes gerais do funcionalismo, salvo se a sentença judicial dispuser de outra forma”.
Por sua vez, o enunciado 276 do repositório jurisprudencial desta Corte de Contas é claro: 
“As vantagens da estrutura remuneratória anterior não se incorporam à atual, exceto quando expressamente consignadas em lei superveniente”.
No mesmo diapasão, tem decidido o Supremo Tribunal Federal que não representa afronta à coisa julgada a decisão posterior deste Tribunal que afaste pagamentos oriundos de sentenças judiciais cujo suporte fático de aplicação já se tenha exaurido, conforme RE 596.663/RJ.
Sobre a questão de direito material de fundo, não paira a menor dúvida quanto à irregular continuidade do pagamento da aludida verba salarial, pelo que endosso os fundamentos dos pareceres precedentes.
Nessa linha, anuo à proposta de considerar ilegal e recusar registro ao ato de aposentadoria de Majoreth Dioz Silva.
Divirjo, apenas, quanto à proposta de encaminhamento dos atos concessórios de Elisário Farias Leite e Maria Aparecida Morgado. Em relação a esses ex-servidores, verifico que ambos já percebiam a parcela impugnada ao tempo em que foram emitidos os respectivos títulos de inatividade, em 12/04/2013 e 15/02/2017, e assim permaneceram, ao menos, até o momento da instrução processual, em maio de 2018, como se comprova das fichas financeiras extraídas do sistema Siape e colacionadas à peça 5, pág. 1 e peça 8.
Não obstante, em que pese a constância desses pagamentos nas fichas financeiras, essa parcela, decorrente de sentença judicial, não constou dos respectivos atos de concessão de aposentadoria. Esse fato, ao invés de levar ao julgamento pela legalidade, indica a existência de informação falsa constante dos atos concessórios, haja vista que o controle interno fez neles constar a informação de que “OS DADOS INFORMADOS NO ATO SISAC (VANTAGENS CADASTRADAS, PROPORCIONALIDADE, REDUTOR, SE FOR O CASO, ETC.) REFLETEM FIELMENTE A ESTRUTURA REMUNERATÓRIA PAGA NO MÊS DA VIGÊNCIA DO ATO”.
Uma vez que os atos de concessão de aposentadoria de Elisário Farias Leite e de Maria Aparecida Morgado não refletem a estrutura remuneratória em vigor no momento da inativação, considero-os ilegais e nego-lhes o registro.
Nos termos do Enunciado 106 da Súmula de Jurisprudência do TCU, dispenso o ressarcimento das parcelas indevidamente recebidas de boa-fé pelos interessados.
Esse tipo de erro ou lacuna de cadastramento não é novo no Tribunal, tendo sido identificado no TC Processo 017.841/2017-8 (Aposentadoria de ex-servidores da Universidade Federal da Bahia) , também de minha relatoria, a qual ensejou proposta de ilegalidade dos atos de concessão e recusa de registro (Acórdão 6869/2017-TCU-Primeira Câmara) .
A considerar que a recorrência de tais falhas remete, no mínimo, a fragilidades de controles internos na emissão de atos de pessoal pelos institutos federais de ensino, proponho determinar à Secretaria Geral de Controle Externo (Segecex) que, em conjunto com a Secretaria de Fiscalização de Pessoal, avalie a oportunidade e conveniência de realizar auditoria de conformidade quanto ao correto cadastramento de parcelas e vantagens salariais nos atos de aposentadoria emitidos por essas entidades.
Ante o exposto, voto no sentido de que o Tribunal adote o acórdão que ora submeto à deliberação deste Colegiado.
TCU, Sala das Sessões Ministro Luciano Brandão Alves de Souza, em 10 de setembro de 2019.
WALTON ALENCAR RODRIGUES 
Relator